臺灣臺南地方法院民事裁定
                                  111年度家調裁字第116號
聲請人即反
請求相對人  黃英源  

代  理  人  賴盈志律師（法扶律師）
相對人即反
請求聲請人  黃中和  


            黃郁臻  

上列聲請人請求給付扶養費事件及相對人反請求減輕或免除扶養
義務事件，本院合併裁定如下：
    主    文
一、聲請人之聲請駁回。
二、相對人對於聲請人之扶養義務均應予免除。
三、第一、二項程序費用各新臺幣2,000元均由聲請人負擔。
    理    由
一、本件聲請人即反請求相對人（下稱聲請人）乙○○請求相對人
    即反請求聲請人甲○○、丙○○（下合稱相對人）給付扶養費，
    相對人嗣提起反請求，聲請減輕或免除對於聲請人之扶養義
    務，茲因反請求部分為當事人不得處分之事項，但兩造於調
    解程序，已就聲請人對於相對人於成年前有未盡扶養照顧之
    事實（亦即相對人有無得以減輕或免除對於聲請人扶養義務
    之事實）均不爭執，並依據家事事件法第33條第1項規定合
    意聲請本院裁定終結，有民國111年6月15日合意程序筆錄在
    卷可稽，本院自應依此裁定，合先敘明。　　
二、聲請人聲請意旨略以：
(一)聲請人為相對人之父，故相對人為聲請人之第一順位扶養義
    務人。聲請人目前無工作、收入，僅仰賴老人年金新臺幣（
    下同）3,700元生活，並在外租屋，月租金3,000元，聲請人
    無財產而不能維持生活，相對人既對聲請人負有扶養義務，
    故參酌行政院主計處公布之臺灣地區平均每人月消費支出，
    聲請人所居住之臺南市109年度平均每人每月消費支出金額
    為21,019元，故聲請人以此做為每月扶養費之基準。從而，
    聲請人請求相對人應自聲請狀繕本送達翌日起至聲請人死亡
    之日止，按月於每月5日前，各應給付聲請人扶養費6,000元
    。
(二)並聲明：相對人應自本聲請狀繕本送達相對人之翌日起，至
    聲請人死亡之日止，按月於每月5日前各給付聲請人扶養費6
    ,000元，不足一月者，依當月實際日數與當月天數之比例計
    算；如遲誤一期未履行，其後一年之期間視為亦已到期。聲
    請程序費用由相對人負擔。　　
三、相對人答辯及反請求意旨略以：
(一)聲請人在相對人年幼時未盡扶養責任，相對人要提出反請求
    主張免除扶養義務。
(二)相對人丙○○目前信用破產，且要扶養母親及2位子女，每月
    於檳榔攤工作收入僅有2萬多元，母親因為手關節變型腫大
    無法工作，每月需給付母親1萬元生活費。相對人甲○○則要
    扶養照顧2名未成年子女，每月需給付母親扶養費1萬元，相
    對人甲○○從事倉庫管理之職，每月收入平均4萬多元等語。
四、經查：
(一)按直系血親相互間，互負扶養義務；直系血親卑親屬為直系
    血親尊親屬之第一順序扶養義務人，且以親等近者先負扶養
    義務；受扶養權利者，以不能維持生活而無謀生能力者為限
    ；前項無謀生能力之限制，於直系血親尊親屬，不適用之，
    民法第1114條第1款、第1115條第1項第1款、第2項、第1117
    條第1項、第2項規定甚明。查聲請人主張其為相對人之父，
    聲請人為相對人之一親等直系血親尊親屬乙節，有兩造戶籍
    謄本為憑，而依聲請人稅務電子閘門財產所得調件明細表記
    載，聲請人無所得收入，已達不能維持生活之程度，依上開
    規定，足認相對人對於聲請人負有法定扶養義務。
(二)次按民法第1118條之1第1項規定：「受扶養權利者有下列情
    形之一，由負扶養義務者負擔扶養義務顯失公平，負扶養義
    務者得請求法院減輕其扶養義務：一、對負扶養義務者、其
    配偶或直系血親故意為虐待、重大侮辱或其他身體、精神上
    之不法侵害行為。二、對負扶養義務者無正當理由未盡扶養
    義務」；第2項規定：「受扶養權利者對負扶養義務者有前
    項各款行為之一，且情節重大者，法院得免除其扶養義務」
    。經查：兩造對於聲請人於相對人出生後即未盡扶養照顧責
    任，也未負擔扶養費及返家探視相對人，聲請人對相對人應
    負扶養義務，卻無正當理由未盡扶養照顧之義務，情節重大
    ；相對人得主張免除扶養義務等節，均不爭執，並於調解期
    日製作合意程序筆錄在案，綜上可認聲請人無正當理由對相
    對人未盡扶養義務，其情節已達重大之程度。
(三)從而，聲請人請求相對人給付扶養費，為無理由，應予駁回
    ；相對人請求免除對於聲請人之扶養義務，核與民法第1118
    條之1第2項之規定相符，為有理由，應予准許，爰分別裁定
    如主文第1、2項所示。　　
五、依家事事件法第97條，非訟事件法第21條第2項，民事訴訟
    法第95條、第78條，裁定如主文。  
中　　華　　民　　國　　111 　年　　11　　月　　11　　日
                  家事法庭    法  官    許育菱
以上正本係照原本作成。
如不服本裁定應於送達後10日內向本院提出抗告狀，並繳納抗告
費新臺幣1,000元。
中　　華　　民　　國　　111 　年　　11　　月　　11　　日
                              書記官　曾建中